【裁判字號】    96,訴,381
【裁判日期】    970130
【裁判案由】    分割共有物
【裁判全文】
臺灣臺南地方法院民事判決               96年度訴字第381號
原      告  甲○○
訴訟代理人  鄭慶海律師
複  代理人  徐朝琴律師
被      告  丁○○
訴訟代理人  戊○○
被      告  乙○○
            丙○○
上列當事人間請求分割共有物事件，經本院於民國96年1月16日
言詞辯論終結，判決如下：
    主      文
兩造共有坐落台南縣歸仁鄉○○段○○段596地號、地目建、面積
854平方公尺土地，應分割如附圖所示：編號甲部分（暫編為596
之3地號）、面積142.34平方公尺，分歸被告丙○○所有； 編號
乙部分（暫編為596之2地號）、面積142.33平方公尺，分歸被告
乙○○所有；編號丙部分（暫編為596之1地號）、面積142.33平
方公尺，分歸被告丁○○所有； 編號丁部分（暫編為596地號）
、面積427平方公尺，分歸原告甲○○所有。
訴訟費用由被告丁○○、乙○○、丙○○各負擔6分之1，其餘由
原告負擔。
    事實及理由
一、原告主張：兩造為坐落台南縣歸仁鄉○○段○○段596地號、
    地目建、面積854平方公尺土地 （以下簡稱系爭土地）之共
    有人，應有部分為原告2分之1，而被告丁○○、乙○○、丙○○各6分之1。兩造對於系爭土地並無不分割之特約，且無
    因使用目的不能分割之情形，惟對於分割方法迄今仍未能達
    成協議，爰依民法第823條第1項及第824條第2項規定，請求
    將系爭土地分割如附圖（即台南縣歸仁地政事務所民國96年
    9月15日製作之土地複丈成果圖） 所示等情，並聲明求為判
    決如主文第1項所示。
二、被告丁○○、乙○○、丙○○三人均同意分割系爭土地，但
    不同意原告所提出之分割方案，並另提分割方案如台南縣歸
    仁地政事務所民國96年12月4日製作之 土地複丈成果圖所示
    之分割圖（以下簡稱被告分割圖）。
三、得心證之理由：
（一）按各共有人除共有物之使用目的不能分割或契約訂有不分
      割之期限者外，得隨時請求分割共有物；共有物之分割，
      依共有人協議之方法行之，分割之方法，不能協議決定者
      ，法院得因任何共有人之聲請，命為左列之分配：一、以
      原物分配於各共有人。二、變賣共有物，以價金分配於各
      共有人，民法第823條第1項及第824條第2項定有明文。本
      件原告主張系爭土地為兩造共有，應有部分為原告2分之1
      ，被告丁○○、乙○○、丙○○各6分之1，而系爭土地並
      無不能分割之情形，且共有人又無不分割之特約，惟對於
      分割方法迄未能達成協議之事實，業據提出土地登記謄本
      及地籍圖謄本為憑，且為被告所不爭執，堪信為真實。從
      而，原告依前揭規定，請求分割系爭土地，自無不合，應
      予准許。
（二）次查，系爭土地西臨道路，其餘二面與他人土地相鄰，其
      上坐落磚石造平房及石綿瓦造之置物間各一間，有本院96
      年4月24日勘驗筆錄、 台南縣稅捐稽徵處新化分處房屋稅
      籍證明書及房屋租賃契約書影本在卷可稽，且經本院囑託
      台南縣歸仁地政事務所派員測量，並製有複丈成果圖在卷
      可稽。本院審酌系爭土地之地形（尚屬方正）、臨路情形
      （只有西面有路）、交通狀況（目前現況，系爭土地靠北
      部分有自留巷道）、使用現況、兩造應有部分比例、對分
      割方案之意願、各共有人分得土地之完整性、通行之便利
      性、經濟效用之發揮及土地之利用等情，認如依被告分割
      圖分割，雖可保留目前被告所有之建物，惟因前揭建物大
      部分已建築逾50年，且被告乙○○所有之二間建物報稅現
      值僅25,400元， 而系爭土地每平方公尺公告現值達7,300
      元，如為了保留建物而影響土地使用，顯不符經濟效益，
      況如被告分割圖所示， 僅留靠北之3米寬道路，依建築技
      術規則第163條第2項第3款規定， 分配在裡地之土地無法
      建築，另被告亦無法證明祖先曾有分管之協議及該協議是
      否可拘束原告等情，是本院認依被告分割圖分割系爭土地
      ，不符公平合理之原則，亦無法讓系爭土地分割後有較高
      之經濟利用價值。另本院認兩造如依原告所提之附圖所示
      之分割方案取得土地，對兩造均較為公平合理，且足使各
      共有人分得之部分，均能面臨道路作合乎經濟效益之使用
      。爰依民法第824條第2項第1款規定， 將兩造共有之系爭
      土地，判決分割如主文第1項所示。
四、據上論結，原告之訴，為有理由，依民事訴訟法第78條、第
    80條之1、第85條第1項但書，判決如主文。
中    華    民    國    97    年    1     月    30    日
                          臺灣臺南地方法院民事第二庭
                                  法  官  王 獻 楠
上為正本係照原本作成。
如不服本判決，應於送達後20日內，向本院提出上訴狀並表明上
訴理由，如於本判決宣示後送達前提起上訴者，應於判決送達後
20日內補提上訴理由書（須附繕本）。
中    華    民    國    97    年    1     月    30    日
                                  書記官  李 靜 怡


司法院資訊處製作；財團法人民間司法改革基金會備份。
